【裁判字號】    95,交聲,162
【裁判日期】    950731
【裁判案由】    聲明異議
【裁判全文】
臺灣嘉義地方法院交通事件裁定         95年度交聲字第162號
原處分機關  交通部公路總局嘉義區監理所嘉義市監理站
異  議  人  甲○○
上列異議人即受處分人因違反道路交通管理處罰條例案件，對於
交通部公路總局嘉義區監理所嘉義市監理站於民國九十五年七月
七日所為之處分（原處分案號：嘉監義裁字第裁七六—Ｌ000
00000號），聲明異議，本院裁定如下：
    主  文
原處分關於裁處罰鍰部分撤銷。
前項撤銷部分，不罰。
其餘異議駁回。
    理  由
一、按行為後法律或自治條例有變更者，適用行政機關最初裁處
    時之法律或自治條例。但裁處前之法律或自治條例有利於受
    處罰者，適用最有利於受處罰者之規定，行政罰法第五條定
    有明文。查異議人即受處分人甲○○行為後，道路交通管理
    處罰條例第三十五條第一項業於民國九十四年十二月二十八
    日修正公布，並於九十五年七月一日施行，比較修法前後對
    於汽車駕駛人，駕駛汽車經測試檢定有酒精濃度超過規定標
    準之之違規行為均處汽車駕駛人新臺幣（下同）一萬五千以
    上六萬元以下罰鍰，並當場移置保管其車輛及吊扣其駕駛執
    照一年而無不同，依行政罰法第五條規定，自應適用行政機
    關最初裁處時之法律即現行道路交通管理處罰條例第三十五
    條第一項第一款規定論處，先予敘明。
二、次按汽車駕駛人飲用酒類或其他類似物後其吐氣所含酒精濃
    度超過每公升○．二五毫克或血液中酒精濃度超過百分之○
    ．○五以上者，不得駕車，道路交通安全規則第一百十四條
    第二款定有明文。又汽車駕駛人，駕駛汽車經測試檢定有酒
    精濃度超過規定標準者，處一萬五千以上六萬元以下罰鍰，
    並當場移置保管其車輛及吊扣其駕駛執照一年，道路交通管
    理處罰條例第三十五第一項第一款亦有明定。另按九十五年
    二月五日施行之行政罰法第二十六條第一項規定，一行為同
    時觸犯刑事法律及違反行政法上義務規定者，依刑事法律處
    罰之。但其行為應處以其他種類行政罰或得沒入之物而未經
    法院宣告沒收者，亦得裁處之。同條第二項復規定，前項行
    為如經不起訴處分或為無罪、免訴、不受理、不付審理之裁
    判確定者，得依違反行政法上義務規定處罰之。究其立法目
    的，一行為同時觸犯刑事法律及違反行政法上義務規定時，
    由於刑罰與行政罰同屬對不法行為之制裁，而刑罰之懲罰作
    用較強，故依刑事法律處罰，即足資警惕時，實無一事二罰
    再處行政罰之必要。且刑事法律處罰，由法院依法定程序為
    之，較符合正當法律秩序，應予優先適用，但罰鍰以外之沒
    入或其他種類行政罰，因兼具維護公共秩序之作用，為達行
    政目的，行政機關仍得併予裁處。
三、原處分意旨略以：異議人即受處分人甲○○於九十五年六月
    二十三日晚上飲酒後，仍駕駛車牌號碼二Ｕ—七四三一號自
    用小貨車，於同日晚上十一時十七分許，行經嘉義市○○○
    路三九一巷巷口，為警測得其吐氣酒精濃度達每公升○‧五
    九毫克，原舉發機關因認異議人有酒精濃度超過規定標準之
    違規事實，而填製嘉市警交字第Ｌ00000000號舉發
    違反道路交通管理事件通知單舉發。嗣異議人向原處分機關
    提出申訴，經原處分機關調查結果，仍認異議人有違規事實
    ，原處分機關乃依道路交通管理處罰條例第三十五條第一項
    第一款、違反道路交通管理事件統一裁罰基準及處理細則第
    四十三條、第四十四條及第六十一條之規定，於九十五年七
    月七日以嘉監義裁字第裁七六—Ｌ00000000號裁決
    書，裁處異議人罰鍰四萬九千五百元，並吊扣駕駛執照一年
    之處分。
四、異議意旨略以：異議人因本件車禍肇事行為，業經臺灣嘉義
    地方法院檢察署檢察官以九十五年度偵字第四七九六號向鈞
    院聲請簡易判決處刑，本件裁決有違行政罰法一事不二罰之
    規定，為此聲明異議，請求撤銷原處分等情。
五、查異議人於上開時地，酒後駕駛車牌號碼二Ｕ—七四三一號
    自用小貨車，嗣於九十五年六月二十三日晚上十一時十七分
    許，為警測得其吐氣酒精濃度達每公升○‧五九毫克，業經
    異議人於另案臺灣嘉義地方法院檢察署九十五年度偵字第四
    七九六號公共危險案件警詢及偵查中供承不諱，復有酒測定
    值表、刑法第一百八十五條之三測試觀察紀錄表附於該案卷
    宗可稽，異議人因同一酒駕行為，同時涉犯刑法公共危險罪
    ，經臺灣嘉義地方法院檢察署檢察官於九十五年七月十四日
    以九十五年度偵字第四七九六號偵查終結，並聲請簡易判決
    處刑，復經本院嘉義簡易庭於九十五年七月二十八日以九十
    五年度嘉交簡字第三九二號判決判處拘役四十日，業據本院
    調取該案卷宗審閱無訛。是異議人酒醉駕車之同一違規行為
    既經依刑事法律處罰，依行政罰法第二十六條第一項前段之
    規定，原處分機關自不得就該同一違規事實再處以罰鍰，異
    議人此部分異議為有理由。惟吊扣駕駛執照因屬行政罰法第
    二十六條第一項但書所稱其他種類行政罰，雖經依刑事法律
    處罰後，仍得裁處之。
六、綜上所述，原處分機關以異議人有酒後駕車之行為，依道路
    交通管理處罰條例第三十五條第一項第一款及違反道路交通
    管理事件統一裁罰基準及處理細則第四十三條、第四十四條
    及第六十一條之規定，裁處異議人罰鍰四萬九千五百元，並
    吊扣駕駛執照一年之處分，其中裁處罰鍰之部分於法不合，
    應予撤銷。至原處分關於吊扣異議人駕駛執照部分，核無不
    當，此部分異議無理由，應予駁回。
據上論斷，應依道路交通管理處罰條例第八十七條第二項，道路
交通案件處理辦法第十九條、第二十條前段，裁定如主文。
中    華    民    國  九十五  年    七    月  三十一  日
                    交通法庭    法  官  鄭雅文
以上正本證明與原本無異。
如不服本裁定，應於送達後五日內，向本院提出抗告狀。
中    華    民    國  九十五  年    七    月  三十一  日
                                書記官  鄭翔元


司法院資訊處製作；財團法人民間司法改革基金會備份。
